【裁判字號】    90,台上,7066
【裁判日期】    901115
【裁判案由】    妨害自由
【裁判全文】
最高法院刑事判決                                九十年度台上字第七○六六號
    上  訴  人  甲○○
                乙○○
                丙○○
右上訴人等因妨害自由案件，不服台灣高等法院高雄分院中華民國八十八年九月二十
一日第二審判決（八十八年度上訴字第七八三號，起訴案號：台灣高雄地方法院檢察
署八十七年度偵字第一三四八七號），提起上訴，本院判決如左：
    主  文
上訴駁回。
    理  由
按刑事訴訟法第三百七十七條規定，上訴於第三審法院，非以判決違背法令為理由，
不得為之。是提起第三審上訴，應以原判決違背法令為理由，係屬法定要件。如果上
訴理由狀並未依據卷內訴訟資料，具體指摘原判決不適用何種法則或如何適用不當，
或所指摘原判決違法情事，顯與法律規定得為第三審上訴理由之違法情形，不相適合
時，均應認其上訴為違背法律上之程式，予以駁回。本件上訴人甲○○、乙○○、丙
○○上訴意旨略稱：(一)證人杜育儒、林玉崑分別於偵訊中供證，上訴人等於進入ＫＴ
Ｖ包廂內即掏持玩具手槍，喝令在場之杜育儒等人不得插手，此適足以證明上訴人等
亮槍目的在於阻止外人介入，以防發生意外事故，節外生枝，更不足以證實上訴人等
有強暴、脅迫之行為致使被害人蔡加同之行動失去自由之情形。而原審竟將之採為重
要證據，顯有認定事實與採證不相適合，屬證據上理由矛盾之違誤。(二)證物依照刑事
訴訟法第一百六十四條之規定，應提示於上訴人等予以辯護之機會。原審未於審判期
日提示「皇家貴賓」ＫＴＶ錄影帶，遽為判決之依據，不無判決適用法則不當之違法
。(三)證人宋政璋於原審之證言足以證明係蔡加同主動邀約上訴人等外出，蔡加同非受
脅迫或強暴失去自主。原審對此有利於上訴人等之證據不予採納，亦未在判決書內載
明其理由，與刑事訴訟法之規定不合。(四)遍查本案卷證，自始至終無人指控上訴人等
對被害人有妨害自由之事實及證據，而原判決對於上訴人等如何妨害自由﹖如何強押
被害人之詳細犯罪情節未經具體說明及提出足以證明上訴人等犯罪之積極證據，顯屬
理由不備之違法判決云云。
惟查：(一)、原判決維持第一審皆論處上訴人等以共同以脅迫之方法剝奪人之行動自由
罪刑之判決，駁回上訴人等在第二審之上訴，已明其所憑之證據及認定之理由。而
認定事實與證據取捨，乃事實審法院之職權，苟其事實之認定及證據之取捨，並不違
背經驗法則與論理法則，即不容任意指為違法而執為上訴第三審之理由。原判決依卷
證資料，援引第一審判決所記載之事實，認甲○○因蔡加同積欠其債務新台幣二百餘
萬元未還且避不見面，竟於民國八十七年五月二十九日凌晨三時許，與乙○○、丙○
○基於犯意之聯絡，共持三把丙○○所有玩具手槍前往高雄市○○○路一六○號「皇
家貴賓」ＫＴＶ內找蔡加同，渠等進入包廂內，即持玩具手槍，喝令在場與蔡加同一
起飲酒之杜育儒、林春茂、林玉崑不得插手，並強押蔡加同至高雄市○○路旁之「儂
本多情」咖啡店內商議還款日期後，始讓蔡加同自行離去等情。已並引用第一審判決
之證據，明上開事實已經證人杜育儒、林玉崑及被害人蔡加同分別於警訊及檢察官
偵查中供證甚明，且經一審法院當庭勘驗扣案「皇家貴賓」ＫＴＶ門口所攝之錄影帶
顯示，丙○○於走出前揭ＫＴＶ時係從蔡加同右側拉住蔡加同之衣領，另乙○○則從
蔡加同背後將伊推出，甲○○則尾隨在後，足認蔡加同顯非出於自由意願與上訴人等
人外出，此外，並有玩具手槍三支扣案可證，並以於原審審理中，證人宋政璋雖證稱
：「我帶被告他們上樓去找，我開了門之後聽到其中有一位（指蔡加同）說：『走，
我們去外面談談……』」、「我沒有注意看被告三人（有無亮槍）」等語，及證人吳
建育亦證稱：「他們（指上訴人等及蔡加同）在的時候，我沒過去與他們聊天，我在
店內沒有聽到，也沒有看到他們在做什麼」等語，但因上訴人等於警訊時，均已坦承
帶玩具槍並亮槍，蔡加同見此誤以為真槍而一同外出，是在被迫之下被押外出，故縱
認蔡加同有說「我跟你們走」之語，亦應非出自其本意，而證人宋政璋雖稱沒有看到
上訴人等亮槍，但並不因此表示上訴人等即未持槍、亮槍，而證人吳建育雖看到上訴
人等與蔡加同在一起聊天，惟其既不知其等聊天內容，亦不能證明蔡加同係自願留下
來聊天，故該等證言均不足資為上訴人等有利之認定。因認上訴人等確有共同以脅迫
之方法剝奪人行動自由之行為，為其所憑之證據及認定之理由。而以上訴人等否認犯
罪，均辯稱：當初蔡加同已酒醉，伊等是扶助他走出ＫＴＶ云云，乃飾詞卸責，皆難
採信，於理由內詳加說明及指駁。經核所為論，均與卷內證據資料相符，從形式上
觀察，並無認定事實不依證據或有何採證違背經驗法則、論理法則等違法情形存在。
上訴意旨，徒憑己見，就原判決已說明事項或屬原審採證認事職權之適法行使，任意
指摘原判決採取證人杜育儒、林玉崑之證詞為論罪之依據係違法，顯與法律規定得為
第三審上訴理由之違法情形，不相適合。(二)、原審於審判期日已提示本件之所有證物
令上訴人等辨認（見原審卷第九十五頁），且原判決已於理由中說明證人宋政璋之證
言不足資為有利上訴人等之證據，又於事實、理由明上訴人等如何持玩具手槍至「
皇家貴賓」ＫＴＶ強押蔡加同到「儂本多情」咖啡店內商議還款日期之妨害自由經過
及其所憑之證據、理由，已如前述。上訴意旨謂：原審未於審判期日提示「皇家貴賓
」ＫＴＶ錄影帶予上訴人等，又未於判決理由中載明對證人宋政璋之證言不予採納之
理由，復未具體說明上訴人等妨害自由之犯罪情節及積極證據，自屬違法云云，顯非
依據卷內資料執為指摘，亦非適法之第三審上訴理由。其上訴違背法律上之程式，應
予駁回。
據上論結，應依刑事訴訟法第三百九十五條前段，判決如主文。
中      華      民      國     九十     年     十一     月     十五     日
                              最高法院刑事第十庭
                                  審判長法官  陳  炳  煌
                                        法官  陳  正  庸
                                        法官  韓  金  秀
                                        法官  吳  信  銘
                                        法官  徐  文  亮
      右正本證明與原本無異
                                              書  記  官
中      華      民      國     九十     年     十一     月    二十二    日


司法院資訊處製作；財團法人民間司法改革基金會備份。
